【裁判字號】    95,訴,984
【裁判日期】    951221
【裁判案由】    地價稅
【裁判全文】
臺北高等行政法院判決
                                     95年度訴字第00984號
                              .
原      告  厚生化學工業股份有限公司
代  表  人  甲○○
訴訟代理人  乙○○  律師
被      告  臺北縣政府稅捐稽徵處
代  表  人  丙○○處長）住同.
訴訟代理人  丁○○
            戊○○
上列當事人間因地價稅事件，原告不服台北縣政府中華民國95年
1月18日北府訴決字第0940491785號（案號： 00000000號）訴願
決定，提起行政訴訟。本院判決如下：
    主  文
原告之訴駁回。
訴訟費用由原告負擔。
    事  實
一、事實概要：
    緣原告所有坐落台北縣共19筆土地，經被告核定課徵民國（
    下同）93年地價稅計新台幣（下同）4,614,725 元。其中坐
    落板橋市○○段2924地號土地面積9,292 平方公尺，其中面
    積6,7 51.32 平方公尺（1625.94 平方公尺為停車場用地、
    5125.38 平方公尺租與顯榮工業股份有限公司作汽車修理廠
    使用），已准按優惠稅率千分之十課徵，餘面積2,540.68平
    方公尺部分（以下稱系爭土地）按一般用地稅率課徵地價稅
    。原告不服，申請復查，未獲變更，提起訴願遭決定駁回，
    遂提起本件行政訴訟。
二、兩造聲明：
    (一)原告聲明求為判決：1.訴願決定、原處分均撤銷。
                        2.訴訟費用由被告負擔。
    (二)被告聲明求為判決：1.駁回原告之訴。
                        2.訴訟費用由原告負擔。
三、兩造之爭點：被告機關按一般用地稅率課徵系爭土地93年地
    價稅，是否適法？
    (一)原告主張之理由：
      1.原告就所有坐落於台北縣19筆土地中，為乙種工業區土
        地之板橋市○○段2924號地號土地 9,292平方公尺，依
        土地稅法第18條規定，申請以「工業用地」優惠稅率千
        分之十核課93年地價稅，然遭被告機關以：(1)原告工廠
        登記證已經註銷，不得適用優惠稅率，(2)依法劃定之工
        業區內直接供工廠使用之土地，始有優惠稅率之適用。
        原告之工廠登記證既已註銷，系爭土地非屬直接供工廠
        使用之土地，故不適用優惠稅率；及(3)原告於工廠登記
        證註銷之1 年內，並未有承租人利用原地取得工廠登記
        證，故不適用優惠稅率等語，否准原告之申請，將原告
        所有屬乙種工業區土地之板橋市○○段2924號地號土地
        9,292平方公尺中之 2,540.68平方公尺，改以一般土地
        稅率計算地價稅。因被告機關此種認定，嚴重損害原告
        權益，原告遂依法申請復查與提起訴願，然卻均遭駁回
        ，為維護自身權益，不得不提起本件訴訟。
      2.查土地稅法第18條明文工業用地得按千分之十計徵地價
        稅，並非規定，工業用地且領有工廠登記證者，才得按
        千分之十計徵地價稅，被告之原處分與復查決定，明顯
        違反土地稅法之規定。
      3.被告應依土地稅法第18條，就原告所有之板橋市○○段
        2924號地號工業用地土地，依千分之十計徵93年地價稅
        ：
        (1)土地稅法第18條明文：「供左列事業直接使用之土地
          ，按千分之十計徵地價稅。但未按目的事業主管機關
          核定規劃使用者，不適用之。一、工業用地、礦業用
          地。」是以，工業用地依法為工業使用，即應按千分
          之十計徵地價稅。
        (2)土地稅法施行細則第13條：「依本法第18條第1 項特
          別稅率計徵地價稅之土地，指左列各款土地經按目的
          事業主管機關核定規劃使用者。一、工業用地：為依
          區域計畫法或都市計畫法劃定之工業區或依其他法律
          規定之工業用地，及工業主管機關核准工業或工廠使
          用範圍內之土地。」、都市計畫法台灣省施行細則第
          18條第1 項：「乙種工業區以供公害輕微之工廠與其
          必要附屬設施，及工業發展有關設施使用為主」第2
          項：「前項所稱工廠必要附屬設施、工業發展有關設
          施、公共服務設施及公用事業設施、一般商業設施，
          係指下列設施：一、工廠必要附屬設施：（一）研發
          、推廣及服務辦公室（所）。（二）倉庫、生產實驗
          室、訓練房舍及環境保護設施。二、工業發展有關設
          施：…（七）倉儲業相關設施。（賣場除外）…四、
          一般商業設施：…（六）倉儲批發業。…」
        (3)所謂工業用地為工業使用，首先必須該土地為工業用
          地或經主管機關劃定為工業使用之土地；而所謂為工
          業使用，則應視實際上是否為工業上之使用而定，而
          所謂工業上之使用，亦不能侷限於設立工廠，應包括
          依法律規定可為之使用均應認為屬工業使用。
        (4)查原告原於板橋市○○段2924號地號領有工廠登記證
          ，後因國內環保意識抬頭等因素，遂不得不關閉該位
          於市中心附近之工廠。將部分土地（ 275平方公尺）
          作為矽砂、水玻璃產品轉運之倉庫；及將部分土地（
          10 5平方公尺）作為原告之運轉中心之辦公室。原告
          並於82年向經濟部變更增加「建材矽酸納（水玻璃）
          原物料之進出口貿易…業務」營業項目。是故，原告
          於系爭板橋市○○段2924號地號土地上，確有依都市
          計畫法台灣省施行細則第18條第1 項及第2 項為合法
          之倉庫及研發、推廣及服務辦公室（所）使用，要屬
          為合法工業使用，並無疑義。被告實應依土地稅法第
          18條依千分之十計徵93年地價稅。
      4.原處分、復查決定與訴願決定違反法律保留原則，應予
        撤銷原處分、復查決定與訴願決定略以原告無工廠登記
        證故無法證明為工業使用，顯以「工廠登記證」作為得
        否依土地稅法第18條依千分之十計徵地價稅之唯一依據
        ，然查：
        (1)土地稅法第18條明白揭示，工業用地依法為工業使用
          ，即應接千分之十計徵地價稅，條文中並未規定，僅
          有領取「工廠登記證」之工業用地，才得依特別稅率
          計徵地價稅。是故，原處分據此否准原告系爭土地依
          特別稅率計徵地價稅，明顯違反法律保留原則，應予
          撤銷。
        (2)再查，系爭板橋市○○段2924號地號土地為乙種工業
          用地。原告於系爭土地上，為倉庫與研發、推廣及服
          務辦公室（所）使用，依據都市計畫法台灣省施行細
          則第18條第1項及第2項之規定，顯為合法工業使用。
          原處分僅以原告於93年度無法出具有效工廠登記證，
          率爾否准系爭土地按特別稅率計徵地價稅，明顯違反
          法律保留原則，增加法律所無之限制。
      5.綜前所述，請判決如訴之聲明。
    (二)被告主張之理由：
      1.按土地稅法第10條第2 項前段規定「本法所稱工業用地
        ，指依法核定之工業區土地及政府核准工業或工廠使用
        之土地」、第18條第1項第1款規定「供工業用地事業直
        接使用之土地，按千分之十計徵地價稅。但未按目的事
        業主管機關核定規劃使用者，不適用之」。同法施行細
        則第13條第1項第1款規定「依本法第18條第1 項特別稅
        率計徵地價稅之土地，指左列各款土地經按目的事業主
        管機關核定規劃使用者： 1、工業用地：為依區域計畫
        法或都市計畫法劃定之工業區或依其他法律規定之工業
        用地，及工業主管機關核准工業或工廠使用範圍內之土
        地」，第14條第1項第1款規定「土地所有權人，申請適
        用本法第18條特別稅率計徵地價稅者，應填具申請書，
        並依左列規定，向主管機關申請核定之： 1、工業用地
        ：應檢附工業主管機關核准之使用計畫書圖或工廠設立
        許可證及建照執照等文件。其已開工生產者，應檢附工
        廠登記證。」。
      2.次按「土地稅法第18條規定，工業用地統按千分之十五
        （現行法改為千分之十）計徵地價稅，但未按核定規劃
        使用者不適用之。至於是否已按核定規劃使用，應由工
        業興辦人或土地所有權人，向工業主管機關取證，稽徵
        機關憑以按特別稅率課徵地價稅……工業用地之規劃使
        用，既係須經工業主管機關核定，其是否已按核定規劃
        開始使用，自宜以工業主管機關之認定為準。」為財政
        部68年9月14日台財稅第36472號函釋示在案。
      3.本案原告所有坐落板橋市○○段2924地號土地，宗地面
        積 9,292平方公尺，其中面積1,625.94平方公尺為停車
        場用地、5,125.38平方公尺為顯隆工業股份有限公司作
        汽車修理廠使用，總計面積6,751.32平方公尺已經被告
        准按千分之十稅率課徵地價稅，餘面積2,540.68平方公
        尺則因原告之工廠登記及工廠登記證，業經前臺灣省政
        府建設廳以88年4月23日88建一字第63273號以「工廠他
        遷不明」公告註銷，核系爭土地已未按目的事業主管機
        關規劃使用，被告機關遂依前揭土地稅法令及財政部函
        釋相關規定依一般用地稅率核課系爭土地93年地價稅，
        並無不合。
      4.次查本件原告所有系爭土地固為工業用地，惟按土地稅
        法第18條第1 項但書規定，尚須按目的事業主管機關核
        定規劃使用，始有按千分之十稅率計徵地價稅之適用。
        本件原告以系爭土地所取得之工廠登記證既經公告註銷
        ，其適用工業用地稅率之事實原因即已消滅，且查原告
        並未以系爭土地另行向工業主管機關取證並為工業使用
        ，則其不符工業用地稅率課徵地價稅之要件甚明，原告
        主張土地稅法第18條僅明文工業用地即可按千分之十計
        徵地價稅云云，顯係誤解。
      5.綜上論陳，原告之訴應認為無理由，請駁回原告之訴。
    理  由
一、本件被告代表人原為莊錦順，訴訟中變更為丙○○，業據被
    告新任代表人提出承受訴訟狀聲明承受訴訟，核無不合，應
    予准許。
二、按土地稅法第10條第2項規定：「本法所稱工業用地，指依
    法核定之工業區土地及政府核准工業或工廠使用之土地；…
    …」第14條規定：「已規定地價之土地，除依第22條規定課
    徵田賦者外，應課徵地價稅。」第18條第1項第1款規定：「
    供左列事業直接使用之土地，按千分之十計徵地價稅。但未
    按目的事業主管機關核定規劃使用者，不適用之：1、工業
    用地、礦業用地。」同法施行細則第13條第1 項第1 款規定
    「依本法第18條第1 項特別稅率計徵地價稅之土地，指左列
    各款土地經按目的事業主管機關核定規劃使用者：1 、工業
    用地：為依區域計畫法或都市計畫法劃定之工業區或依其他
    法律規定之工業用地，及工業主管機關核准工業或工廠使用
    範圍內之土地」，第14條第1 項第1 款規定「土地所有權人
    ，申請適用本法第18條特別稅率計徵地價稅者，應填具申請
    書，並依左列規定，向主管機關申請核定之：1 、工業用地
    ：應檢附工業主管機關核准之使用計畫書圖或工廠設立許可
    證及建照執照等文件。其已開工生產者，應檢附工廠登記證
    。」又財政部68年9 月14日台財稅第36472 號函釋：「土
    地稅法第18條規定，工業用地統按千分之15（現行法改為千
    分之10）計徵地價稅，但未按核定規劃使用者不適用之。至
    於是否已按核定規劃使用，應由工業興辦人或土地所有權人
    ，向工業主管機關取證，稽徵機關憑以按特別稅率課徵地價
    稅……工業用地之規劃使用，既係須經工業主管機關核定，
    其是否已按核定規劃開始使用，自宜以工業主管機關之認定
    為準。」財政部上揭函釋，與法律規定意旨，尚無違背，被
    告機關辦理相關案件，自得適用之。
三、本件原告所有坐落台北縣共19筆土地，經核定課徵93年地價
    稅計4,614,725 元。其中坐落板橋市○○段2924地號土地面
    積9,292 平方公尺，其中面積6,7 51.32 平方公尺（1625.9
    4 平方公尺為停車場用地、5125.38 平方公尺租與顯榮工業
    股份有限公司作汽車修理廠使用），已准按工業用地優惠稅
    率千分之十課徵，其餘系爭面積2,540.68平方公尺土地部分
    ，則按一般用地稅率課徵地價稅。原告不服，申請復查，未
    獲變更，提起訴願遭決定駁回，循序起訴意旨略以：土地稅
    法第18條明文工業用地得按千分之十計徵地價稅，並非規定
    工業用地領有工廠登記證者，才得按千分之十計徵地價稅，
    原處分違反土地稅法規定法律保留原則，增加法律所無之限
    制；所謂為工業使用，則應視實際上是否為工業上之使用而
    定不能侷限於設立工廠，應包括依法律規定可為之使用，均
    應認為屬工業使用；原告於系爭板橋市○○段2924號地號土
    地上，確有依都市計畫法台灣省施行細則第18條第1 項及第
    2 項為合法之倉庫及研發、推廣及服務辦公室（所）使用，
    要屬為合法工業使用，並無疑義，被告實應依土地稅法第18
    條依千分之十計徵93年地價稅，爰請判決如訴之聲明云云。
四、查原告所有坐落板橋市○○段2924地號土地，宗地面積9,29
    2 平方公尺，其中面積1,625.94平方公尺為停車場用地、5,
    125.38平方公尺為顯隆工業股份有限公司作汽車修理廠使用
    ，總計面積6,751.32平方公尺已經被告准按千分之十稅率課
    徵地價稅，其餘系爭面積2,540.68平方公尺部分，被告以原
    告之工廠登記，業經前臺灣省政府建設廳於88年4月23日以
    「工廠他遷不明」公告註銷在案（有前臺灣省建設廳88年4
    月23日88建一字第63273號公告附原處分卷可稽）；是被告
    就系爭2924地號其餘面積2,540.68平方公尺部份土地，以其
    工廠登記證業經註銷，不符土地稅法第18條第1項第1款所定
    得適用工業用地優惠稅率之要件，遂按一般用地稅率課徵93
    年地價稅，洵屬有據。
五、原告雖主張土地稅法第18條並未規定工業用地領有工廠登記
    證者，才得按千分之十計徵地價稅，原處分違反法律保留原
    則；且系爭土地實際上作倉庫及研發、推廣及服務辦公室使
    用，應屬合法工業使用云云；惟按上揭土地稅法第18條第1
    項第1 款規定：「供左列事業直接使用之土地，按千分之十
    計徵地價稅。但未按目的事業主管機關核定規劃使用者，不
    適用之：1 、工業用地、礦業用地。」換言之，本條工業用
    地優惠稅率適用之前提，仍以經目的事業主管機關核定規劃
    使用者為要件；又參照上開土地稅法施行細則第13條第1 項
    第1 款及第14條第1 項第1 款規定、財政部68年9 月14日台
    財稅第36472 號函釋意旨，認定是否已按核定規劃使用，應
    由工業興辦人或土地所有權人，向工業主管機關取證，稽徵
    機關憑以按特別稅率課徵地價稅，工業用地之規劃使用，既
    係須經工業主管機關核定，其是否已按核定規劃開始使用，
    自應以工業主管機關之認定為準；本件原告所有系爭土地固
    為工業用地，惟依土地稅法第18條第1 項但書規定，尚須按
    目的事業主管機關核定規劃使用，始有按千分之十稅率計徵
    地價稅之適用。茲原告就系爭土地所取得之工廠登記證既經
    公告註銷，其適用工業用地稅率之事實原因即已消滅，且原
    告並未以系爭土地另行向工業主管機關取證並為工業使用，
    是被告以其不符工業用地稅率課徵地價稅之要件，就系爭土
    地按一般稅率課徵93年度地價稅，並無不合。原告上揭主張
    之情，並非可採。
六、綜上所述，原告起訴論旨，並非可採。被告機關就系爭土地
    按一般用地稅率課徵93年地價稅，並無違誤，復查及訴願決
    定，遞予維持，亦無不合，原告訴請撤銷，為無理由，應予
    駁回。
七、兩造其餘主張陳述，於判決結果不生影響，無庸一一論列，
    併予敘明。
據上論結，本件原告之訴為無理由，爰依行政訴訟法第98條第3
項前段，判決如主文。
中    華    民    國    95    年    12    月    21    日
                  第六庭審判長法  官   吳慧娟
                              法  官   曹瑞卿
                              法  官   許瑞助
上為正本係照原本作成。
如不服本判決，應於送達後20日內，向本院提出上訴狀並表明上
訴理由，如於本判決宣示後送達前提起上訴者，應於判決送達後
20日內補提上訴理由書（須按他造人數附繕本）。
中    華    民    國    95    年    12    月    21    日
                              書記官   吳芳靜


司法院資訊處製作；財團法人民間司法改革基金會備份。
